【裁判字號】    98,簡上,616
【裁判日期】    980630
【裁判案由】    詐欺
【裁判全文】
臺灣板橋地方法院刑事判決             98年度簡上字第616號
上  訴  人
即  被  告  甲○○
上列上訴人即被告因詐欺案件，不服本院98年度簡字第1924號中
華民國98年3 月31日第一審判決（聲請簡易判決處刑及移送併辦
案號：98年度偵字第1092號、98年度偵字第961 號），提起上訴
，本院管轄之第二審合議庭判決如下：
    主  文
上訴駁回。
    事  實
一、甲○○明知於犯罪集團專門收集人頭帳戶用以犯罪之社會現
    象層出不窮之際，若將自己之金融帳戶存摺及金融卡出售、
    出租或提供他人使用，可能因此供不法詐騙份子用以詐使他
    人將款項匯入後，再加以提領之用，並能預見可能因而幫助
    他人從事詐欺取財犯罪，竟不違背其本意，仍基於幫助他人
    詐欺取財之不確定故意，於民國97年11月初某日，在不詳地
    點，將其不知情之女友乙○○（涉犯詐欺部分，另經檢察官
    為不起訴處分確定）向臺北富邦商業銀行股份有限公司埔墘
    分行（下稱臺北富邦銀行）申請開設之帳號000000000000號
    帳戶之帳號、金融卡、密碼，提供予不詳成年人士使用。嗣
    某不詳詐欺集團成員取得乙○○上開臺北富邦銀行帳戶之帳
    號、金融卡、密碼後，即基於意圖為自己不法所有之犯意，
    於97年11月4 日晚間9 時30分許，致電丙○○，向丙○○佯
    稱係民視娘家購物網工作人員，丙○○先前購物，因公司作
    業疏失，付款方式誤設定為分期付款，需依指示至自動櫃員
    機操作以取消分期付款之設定云云，致丙○○陷於錯誤，依
    指示前往竹南鎮○○路中港郵局自動櫃員機操作，而於同日
    晚間9 時44分許、9 時48分許，接續匯款新臺幣（下同）
    29989 元、24658 元至上開乙○○臺北富邦銀行帳戶內，匯
    入款項並旋即遭提領一空。嗣因丙○○察覺受騙，報警處理
    始循線查獲。
二、案經臺北縣政府警察局樹林分局報請臺灣板橋地方法院檢察
    署偵查後聲請以簡易判決處刑。
    理  由
壹、證據能力部分：
一、按被告以外之人於審判外之言詞或書面陳述，除法律有規定
    者外，不得作為證據，刑事訴訟法第159 條固定有明文。惟
    被告以外之人於審判外之陳述，雖不符同法第159 條之1 至
    之4 之規定，而經當事人於審判程序同意作為證據，法院審
    酌該言詞陳述或書面陳述作成時之情況，認為適當者，亦得
    為證據。查本案證人即被害人丙○○於警詢中之證述，為審
    判外之陳述而屬傳聞證據，且不符刑事訴訟法第159 條之3
    之規定，惟公訴人、被告甲○○就前開審判外之陳述，於本
    院審理中均表示同意引為證據，而本院審酌其陳述作成時之
    情況，核無違法取證及證明力明顯過低之瑕疵，亦認以之作
    為證據為適當，故依前開規定，上開證人於警詢中之陳述，
    自得為證據。
二、按被告以外之人於偵查中向檢察官所為之陳述，除顯有不可
    信之情況者外，得為證據，刑事訴訟法第159 條之1 定有明
    文。查，證人乙○○於偵查中所為之陳述，業經具結，且無
    顯不可信之情形，自亦得為證據。
貳、實體部分：
一、訊據被告甲○○矢口否認有何幫助詐欺取財之犯行，辯稱：
    伊沒有將上開乙○○臺北富邦銀行帳戶的帳號、金融卡、密
    碼交給別人，97年11月4 日伊開車到三重工作而將車子停在
    高速公路下，晚上工作完要開車回家時，沒有發現車門有被
    撬開，是開車快到永和那邊時，從後視鏡看到副駕駛座的鎖
    有一塊突出來，伊下車查看才發現車門有被撬開，但是因為
    車內沒有很凌亂，所以當時伊並沒有檢查車內有什麼東西不
    見，到了隔天晚上6 點多伊要拿加油卡加油時，才發現原本
    跟加油卡放在一起的上開乙○○臺北富邦銀行帳戶金融卡不
    見了，伊在晚上8 點多就馬上打電話掛失，上開乙○○臺北
    富邦銀行帳戶的金融卡是伊用來繳納汽車貸款轉帳用的，已
    經使用了3 年多，是伊非用不可之物，若交付給他人，伊就
    無法繳納汽車貸款，伊不可能把該金融卡交給別人，且伊因
    為怕忘記金融卡密碼，才會把金融卡密碼記在金融卡外面的
    套子上云云。
二、經查：
  (一)證人乙○○確有向臺北富邦銀行申請開設如犯罪事實欄所載
    之金融帳戶，領有金融卡，並將該帳戶之金融卡、密碼均交
    付予被告收執使用一節，業經被告於本院審理中自承不諱，
    核與證人乙○○於偵查中之證述情節相符，並有臺北富邦銀
    行97年11月18日北富銀埔墘字第67700017300 號函附之乙○○帳號000000000000號帳戶開戶資料、對帳單細項等件在卷
    可稽，而證人丙○○係因於97年11月4 日晚間9 時30分許接
    獲詐欺集團成員來電，佯稱其先前購物付款方式遭誤設定為
    分期付款，需依指示至自動櫃員機操作以取消分期付款，陷
    於錯誤，於同日晚間9 時44分許、9 時48分許，接續匯款
    29989 元、24658 元至上開乙○○臺北富邦銀行帳戶內等情
    ，亦經證人丙○○於警詢中證述明確，並有上開臺北富邦銀
    行函附之對帳單細項1 份、丙○○提出之郵政自動櫃員機交
    易明細表2 紙在卷可參，自堪認定。
  (二)被告雖以上開乙○○臺北富邦銀行帳戶之金融卡及密碼係遺
    失置辯；惟個人金融帳戶乃個人理財之重要工具，一般人均
    知應妥善保管帳戶之存摺、金融卡，若不慎遺失，亦應立即
    向原開戶銀行申請掛失或向警方報案，以免帳戶遭盜用為是
    ，故倘如被告所言，其在97年11月4 日晚間駕車返家途中，
    既已發現車門曾遭撬開，被告自應立即檢查車內物品是否遭
    竊，豈有全然不加置理之理；且欲使用金融卡領取款項者，
    須於金融機構所設置之自動櫃員機上依指令操作，並輸入正
    確之密碼，方可順利領得款項，若非經帳戶所有人同意、授
    權並告知金融卡密碼，以現今磁條或晶片金融卡至少4 位或
    6 位以上密碼（每位由0 至9 ，應至少有0000至9999或0000
    00至999999等不同之組合）之設計，單純持有金融卡之人，
    欲隨機輸入正確號碼而成功領取款項之機率，微乎其微，而
    欲使用存摺領取款項者，亦需同時持有存摺、印章，並填寫
    或輸入正確之密碼，始可順利領得款項，因之，一般帳戶持
    有人均知應將存摺、印章或金融卡、密碼分別存放，以免存
    款遭盜領，況依被告所述，上開乙○○臺北富邦銀行帳戶金
    融卡之密碼乃其先前所使用行動電話之號碼，衡情，被告實
    無遺忘此等密碼之可能，被告豈有為擔心遺忘金融卡密碼，
    而特意將密碼記載於放置金融卡之套子上，是被告所辯，顯
    與常情有悖；另就取得上開帳戶之第三人而言，該人既有意
    利用上開帳戶作為詐騙之工具，當無選擇一隨時可能遭真正
    存戶掛失而無法使用之帳戶之可能，輔以現今社會上，確實
    存有不少為貪圖小利而出售自己帳戶供人使用之人，是該第
    三人僅需付出少許之金錢，即可取得可完全操控而無遭掛失
    風險之帳戶，該第三人實無以此方式取得上開帳戶之必要，
    否則，若被告在該第三人尚未行詐前，或行詐後，尚未將帳
    戶內之款項提領出前，即將上開臺北富邦銀行帳戶掛失，該
    第三人豈非無法遂其詐財之目的，該第三人絕無將涉及詐騙
    成否之關鍵置於如此不確定境地之可能；況依證人乙○○於
    偵查中證稱：存摺在我這邊，當初辦帳戶是為了替甲○○申
    辦，我將提款卡交給甲○○，甲○○自己處理他的密碼等語
    （見98年度偵字第961 號偵查卷第37頁），足見被告並未持
    有證人乙○○上開臺北富邦銀行帳戶之存摺，而經本院向臺
    北富邦銀行查詢結果，該行帳號000000000000號帳戶所請領
    之提款卡有記載卡號，卡號為0000000000000000，該帳號與
    卡號不相同，亦有臺北富邦銀行98年6 月12日北富銀埔墘字
    第09800006700 號函1 紙在卷可稽，是在被告僅有遺失上開
    乙○○臺北富邦銀行帳戶金融卡之情形下，取得該金融卡之
    人並無法依據該金融卡上記載之卡號查知上開乙○○臺北富
    邦銀行之帳號，則取得上開乙○○臺北富邦銀行帳戶金融卡
    及密碼之詐欺集團成員，如何能知悉上開乙○○臺北富邦銀
    行帳戶之帳號，並提供此帳號詐騙證人丙○○匯入款項。綜
    上，被告於97年11月4 日晚間駕車返家途中，既已發現該車
    車門曾遭撬開，被告理應立即查看車內物品是否遭竊為是，
    豈有全然不加以處理，致所持有之上開乙○○臺北富邦銀行
    帳戶之金融卡遺失亦全然不知之理，甚至在該段被告未加以
    處理之期間，正由他人為詐欺取財犯罪之不法使用？況以上
    開乙○○臺北富邦銀行帳戶之金融卡上並未記載帳號，僅取
    得該金融卡之人根本無法依據金融卡上記載之卡號得知上開
    乙○○臺北富邦銀行之帳號，則該詐欺集團成員如何能知悉
    上開乙○○臺北富邦銀行帳戶之帳號並用以詐騙他人？足見
    被告前開所辯，嚴重悖於社會生活常態，當可認係其事後推
    諉卸責之詞，殊無可採。因之，上開乙○○臺北富邦銀行帳
    戶之帳號、金融卡、密碼並非遺失，而係被告自行交予他人
    使用無疑。
  (三)至被告雖另辯稱上開乙○○臺北富邦銀行帳戶係用以繳交汽
    車貸款轉帳之用，惟觀諸被告所提出之臺北富邦銀行汽車貸
    款資料，其上所記載之扣款帳號乃「0000000000000000 」
    ，有被告所提出之臺北富邦銀行汽車貸款資料1 份在卷可稽
    ，是該約定之扣款帳戶顯非上開乙○○臺北富邦銀行帳戶，
    另由被告所提出之存摺影本可知，上開乙○○臺北富邦銀行
    帳戶確有於95年4 月19日、5 月16日、9 月21日、11月29日
    、12月13日、96年3 月6 日、3 月19日、4 月19日、5 月21
    日、6 月20日、7 月19日、8 月21日、9 月26日、10月17日
    、11月22日、12月24日、97年1 月21日、2 月24日、3 月26
    日、4 月22日、5 月20日、6 月20日、7 月21日、8 月27日
    、9 月24日、10月20日匯款至帳號0000000000000000號帳戶
    ，足見上開乙○○臺北富邦銀行不過係被告用以將汽車貸款
    轉入約定之扣款帳戶即帳號0000000000000000帳戶，本身並
    非即係本件汽車貸款約定之扣繳帳戶，被告係可由任何其他
    帳戶將應繳之汽車貸款匯入帳號0000000000000000號帳戶供
    銀行扣繳，並非必由上開乙○○臺北富邦銀行帳戶匯入不可
    ，是被告以其若將上開乙○○臺北富邦銀行交付他人，其即
    無法繳納汽車貸款置辯，顯與事實不符，自無可採。
  (四)又金融存摺事關個人財產權益之保障，其專有性甚高，除非
    本人或與本人親密關係者，難認有何理由可自由流通使用該
    存摺，且一般人均有妥為保管及防止他人任意使用之認識，
    縱特殊情況偶須交付他人使用，亦必深入瞭解他人用途暨其
    合理性，始予提供；又該等專有物品如落入不明人士手中，
    而未加以闡明正常用途，極易被利用為與財產有關之犯罪工
    具，此乃吾人依一般生活認知所易於體察之常識，而有犯罪
    意圖者，非有正當理由，竟徵求他人提供帳戶，客觀上可預
    見其目的，多係欲藉該帳戶取得不法犯罪所得，且隱匿帳戶
    內資金之實際取得人之身分，以逃避追查，以被告在交付上
    開臺北富邦銀行帳戶予他人時，係智識程度正常之成年人，
    自應具有相當之社會經驗、常識，其對向其收取帳戶之人不
    自己開立帳戶卻收取他人金融機構帳戶之舉，豈能無疑？況
    自政府開放金融業申請設立以來，金融機構大量增加，使一
    般人申請存款帳戶極為容易、便利，除非充作犯罪使用，否
    則實無向他人購買或蒐集金融機構帳戶之必要，亦無將存款
    存放於他人帳戶之理。因之，被告將上開乙○○臺北富邦銀
    行帳戶提供予他人使用，對該蒐集帳戶之人將可能以該帳戶
    供作詐欺取財之非法用途一節，應有所預見，竟不違背其本
    意，仍提供上開乙○○臺北富邦銀行予他人使用，是被告具
    有幫助犯罪之不確定故意甚明。綜上，被告所辯，均無可採
    。事證明確，被告犯行，已堪認定。
三、核被告甲○○所為，係犯刑法第30條第1 項前段、第339 條
    第1 項之幫助詐欺取財罪。又被告以幫助之意思，參與構成
    要件以外之行為，為幫助犯，爰依刑法第30條第2 項規定，
    依正犯之刑減輕之。原審以被告犯罪事實明確，援引刑事訴
    訟法第449 條第1 項前段、第3 項、第454 條第2 項、刑法
    第30條第1 項前段、第2 項、第339 條第1 項、第41條第1
    項前段、刑法施行法第1 條之1 第1 項、第2 項前段，量處
    被告有期徒刑3 月，並諭知易科罰金之折算標準，認事用法
    均無違誤，量刑亦屬妥適。被告上訴猶執前詞否認犯罪，並
    無理由，應予駁回。
據上論斷，應依刑事訴訟法第455 條之1 第1 項、第3 項、第
368 條，判決如主文。
本案經檢察官李巧菱到庭執行職務。
中    華    民    國    98    年    6     月    30    日
                  刑事第十二庭  審判長法  官  白光華
                                      法  官  楊志雄
                                      法  官  曾淑娟
上列正本證明與原本無異。
本判決不得上訴。
                                      書記官  謝雪紅
中    華    民    國    98    年    6     月    30    日
附錄本案論罪科刑法條全文：
中華民國刑法第339條
意圖為自己或第三人不法之所有，以詐術使人將本人或第三人之
物交付者，處5 年以下有期徒刑、拘役或科或併科1 千元以下罰
金。
以前項方法得財產上不法之利益或使第三人得之者，亦同。
前二項之未遂犯罰之。


司法院資訊處製作；財團法人民間司法改革基金會備份。
